臺灣臺南地方法院刑事判決
自　訴　人　甲○○
自訴代理人　蘇新竹律師
　　　　　　張清富律師
被　　　告　乙○○
上列被告因背信案件，經自訴人提起自訴，被告於本院行準備程
序時就被訴犯罪事實為有罪之陳述，本院合議庭裁定由受命法官
獨任行簡式審判程序，茲判決如左：
    主  文
乙○○為他人處理事務，意圖為自己不法之利益，而為違背其任
務之行為，致生損害於本人之財產，處有期徒刑陸月，如易科罰
金，以佰元折算壹日，緩刑年。
    事  實
一、乙○○與陳隆夫（業經本院判處有期徒刑4月，緩刑2年確定
    ）係朋友關係，於民國92年1月間，因甲○○需用現金周轉
    ，乃透過友人輾轉介紹當時從事代辦貸款業務之乙○○，欲
    向銀行辦理汽車貸款，並將行車執照影本、身分證影本、房
    屋稅單及所有權狀影本、扣繳憑單、勞工保險卡、薪資轉帳
    資料、存摺影本等文件交付乙○○，惟嗣後因甲○○認為利
    率過高而未辦理。至同年3月間，乙○○再告知甲○○業已
    尋得利率較低之匯豐汽車股份有限公司（以下簡稱匯豐汽車
    公司）願意承辦貸款，並表示若配合該公司申貸政策將車輛
    辦理過戶，可適用最低之汽車貸款利率。甲○○因此乃委託
    乙○○代為辦理汽車貸款，並借用其兄潘安民名義將其所有
    車牌號碼六Ｓ－0306號自小客車過戶予其兄潘安民，以潘安
    民之名義向匯豐汽車公司申辦貸款新臺幣（下同）四十三萬
    元，由不知情之業務員劉玉剛（業經本院以九十二年度自字
    第七六號判決無罪確定）承辦，甲○○並囑乙○○將貸得款
    項匯入其設於中國信託商業銀行臺南分行，帳號00000
    0000000號之帳戶內。詎乙○○為甲○○處理上開貸
    款事務，竟意圖為自己不法之利益，欲侵吞上開貸款金額，
    先於92年1月初某日，向陳隆夫商借私人帳戶使用，而陳隆
    夫基於幫助乙○○從事不法犯罪行為之不確定故意，將其所
    有其設於臺南新南郵局，帳號0000000000000
    0號帳戶之存摺、印章借予乙○○。乙○○取得陳隆夫上開
    郵局帳戶之存摺、印章後，乃於貸款核撥時，對匯豐汽車公
    司業務員劉玉剛佯稱陳隆夫為「正道車行」負責人，要求劉
    玉剛將貸得款項匯入陳隆夫上開郵局帳戶內，而劉玉剛不疑
    有他，乃於92年3月14日，將貸款金額扣除辦理動產抵押費
    用三千五百元後，所餘四十二萬六千五百元匯入陳隆夫前開
    郵局帳戶內，而乙○○則於同日將上開款項提領一空，隨即
    逃匿無蹤，而為違背其貸款任務之行為，致生損害於甲○○
    之財產。嗣甲○○發覺其所申辦之貸款始終未匯入其指定之
    前開中國信託商業銀行臺南分行帳戶，始知上情。
二、案經甲○○委請律師為自訴代理人向本院提起自訴。
    理  由
一、上揭事實，業據被告乙○○坦承不諱，核與自訴人甲○○指
    訴之情節相符，並與同案被告陳隆夫於本院93年度自緝字第
    九號背信案件中所供情節相吻合，被告自白與事實相符，應
    可採信。此外，並有匯豐汽車公司匯款明細總表、同案被告
    陳隆夫設於臺南新南郵局上開帳戶存摺封面影本各一紙、中
    華郵政股份有限公司臺南郵局93年12月10日南營密字第九三
    五０００一－九一三號函檢附之陳隆夫上開郵局帳戶92年3
    月份之歷史交易清單一紙、94年1月11日南營密字第０九四
    五０００一０一三號函檢附之陳隆夫上開郵局帳戶立帳申請
    書、提款單影本暨跨行通匯匯款匯入交易明細表、被告乙○
    ○辦理汽車貸款之汽車過戶登記書、貸款約定書、匯豐汽車
    審核表、貸款暨動產抵押契約書、本票及授權書、撥款委託
    書、被告乙○○名片、自訴人設於中國信託商業銀行臺南分
    行，帳號：000000000000號帳戶存摺及自訴人
    交付另案被告乙○○欲申辦貸款之相關文件（均係影本，附
    於本院92年度自字第76號卷第61頁、第110至115頁第7、9
    、101至109頁】在卷可資佐證，是本件事證明確，被告犯行
    已堪認定。
二、按背信係因身分而成立之罪，本件自訴人提起本案自訴，雖
    初認被告係犯行法第335條第一項之侵占罪，嗣又認被告所
    為係犯為同法第339條第二項之詐欺得利罪，終認被告所為
    係構成同法第342條第一項背信罪。本院審認結果以被告乙
    ○○係受自訴人之委任而代為申辦貸款，並經匯豐汽車公司
    核撥貸款，其中尚難謂有任何施用詐術情事，而自訴人既已
    提供其設於中國信託商業銀行臺南分行之帳戶，要求被告乙
    ○○將貸得款項匯入上開帳戶，顯見並無將貸得款項交由被
    告乙○○持有管領之意，是被告乙○○既未合法持有貸得款
    項，則渠指示不知情之匯豐汽車公司業務員劉玉剛將該筆貸
    款匯入同案被告陳隆夫前開郵局帳戶後提領侵吞入己，亦與
    刑法第335條第一項所定構成要件不合。惟被告乙○○受自
    訴人之委託代辦汽車貸款事宜，本應依自訴人之指示將貸得
    款項匯入自訴人指定之帳戶內，詎渠違背自訴人之指示，將
    貸得款項私自匯入其向被告陳隆夫借得之前開郵局帳戶內侵
    吞入己，致生損害於自訴人之財產，所為業已構成刑法第
    342條第一項之背信罪。是核被告所為，係犯刑法第342條第
    一項之背信罪。又本院認被告所犯上開罪名雖與自訴人提起
    自訴之初所引之法條有異，惟刑事訴訟法上之自訴，係犯罪
    之被害人向法院指訴其被害亦即被告之犯罪事實，請求法院
    予以審判之程序。自訴狀記載被告所犯法條，僅供法院參考
    ，法院於不妨害事實同一之範圍內，仍得依職權適用法律，
    不受自訴狀記載法條之拘束（最高法院81年度台上字第1003
    號判決可資參照），則本院雖變更自訴人所引刑法條文為判
    決，亦無刑事訴訟法第三百條之適用，併此敘明。爰審酌被
    告利用他人金融帳戶以從事不法圖利自己之行為使用，導致
    查緝困難，致使自訴人無從追索，受有財產上之損害，惟其
    犯後坦承犯行，知所悔悟，態度良好，雖經本院通緝到案惟
    業與自訴人達成和解賠償損失，而被害人亦表明不願追究等
    一切情狀，量處如主文所示之刑，並諭知易科罰金之折算標
    準，以示懲儆。又被告前未曾受徒刑之宣告，雖經通緝到案
    惟業已坦承犯行，並已賠償自訴人損失，自訴人亦表明願意
    原諒，顯見犯後態度良好，經此偵審科刑教訓，當知警惕，
    信無再犯之虞，而自訴人及自訴代理人亦均同意對被告為緩
    刑之宣告，本院因認所宣告之刑以暫不執行為適當，爰併諭
    知緩刑三年，以勵自新。
據上論斷，應依刑事訴訟法第343條、第299條第一項前段、第
273條之一第一項，刑法第342條第一項、第41條第一項前段、第
74條第一款，罰金罰鍰提高標準條例第1條前段、第2條，判決如
主文。
中　　華　　民　　國　　94　　年　　9　　月　　28　　日
   　　　　　　　　 刑事第一庭    法　官　沈揚仁
右正本證明與原本無異。
如不服本判決，應於判決送達後十日內向本院提出上訴狀( 應附
繕本 )。
                                  書記官  汪姿秀
中　　華　　民　　國　　94　　年　　9　　月　　28　　日
附錄本案論罪科刑法條全文：
刑法第342條第1項：
為他人處理事務，意圖為自己或第三人不法之利益，或損害本人
之利益，而為違背其任務之行為，致生損害於本人之財產或其他
利益者，處五年以下有期徒刑、拘役或科或併科一千元以下罰金
。
